臺灣橋頭地方法院民事判決
110年度橋簡字第929號
原      告  莊秋美  
訴訟代理人  黃子浩律師
(法扶律師)  單文程律師
被      告  台新國際商業銀行股份有限公司

法定代理人  尚瑞強  
訴訟代理人  蕭育涵律師
上當事人間債務人異議之訴事件，本院於民國111年7月21日言詞
辯論終結，判決如下：
    主  文
本院民國110年度司執字第42867號強制執行事件所為之執行程序
應予撤銷。
訴訟費用由被告負擔。
    事實及理由
一、按執行名義成立後，如有消滅或妨礙債權人請求之事由發
    生，債務人得於強制執行程序終結前，向執行法院對債權人
    提起異議之訴，強制執行法第14條第1項前段定有明文。經
    查，被告（債權人）執臺灣臺南地方法院97年度執字第8666
    4號債權憑證（下稱系爭債權憑證）之執行名義，聲請對原
    告（債務人）為強制執行，經本院以110年度司執字第42867
    號清償票款事件（下稱系爭執行程序）受理，且其執行名義
    所載之債權尚未全部達其目的（扣押存款命令），執行程序
    尚未終結等情，業據本院職權調閱上開執行案卷屬實，則原
    告對被告向本院提起債務人異議之訴，程序上並無不合。
二、原告主張：原告曾於民國86年12月8日共同簽發，到期日為8
    8年12月12日，票面金額為新台幣（下同）30萬元之本票（
    下稱系爭本票）與被告，被告嗣後持系爭本票向臺灣臺北地
    方法院（下稱臺北地院）聲請本票裁定，經臺北地院准予強
    制執行在案。嗣後被告於97年間持前開確定本票裁定為執行
    名義，向臺灣臺南地方法院對原告之財產聲請強制執行，因
    執行無結果，換發系爭債權憑證。惟依票據法第22條第1 項
    之規定，被告所持之系爭債權憑證，於強制執行程序終結後
    重新起算3 年即100年間已罹時效而消滅，被告卻遲至110年
    間再對原告之財產聲請強制執行，而由鈞院以系爭執行事件
    執行在案。然被告就系爭本票債權之請求權既經原告為時效
    抗辯，而罹於時效而消滅，原告自得請求系爭執行事件所為
    之強制執行程序應予撤銷。並聲明如主文第一項所示。
三、被告則以：本院原始之執行名義除本票裁定外，另有以清償
    借款為請求內容之支付命令為執行名義，被告聲請系爭執行
    案件所憑之法律關係自應以系爭支付命令之內容而定，因此
    ，本件債權性質為一般債權，請求權時效為15年。故被告於
    98年間向原告為強制執行，未罹於時效，且生中斷時效之效
    力等語，資為抗辯。並聲明：原告之訴駁回。
四、本院得心證之理由
　㈠原告於86年12月8日共同簽發系爭本票與被告，被告嗣後持系
    爭本票向臺北地院聲請本票裁定，經臺北地院准予強制執行
    在案。嗣後被告於97年間持前開確定本票裁定為執行名義，
    向臺南地院對原告之財產聲請強制執行，因執行無結果，換
    發系爭債權憑證。嗣後被告於110年間，持系爭債權憑證再
    對原告之財產聲請強制執行，而由系爭執行事件執行在案等
    情，為兩造所不爭執，且經本院調閱系爭執行事件案卷無誤
    ，此節堪予認定。 
  ㈡按票據上之權利，對匯票承兌人及本票發票人，自到期日起
    算；見票即付之本票，自發票日起算；三年間不行使，因時
    效而消滅。對支票發票人自發票日起算，一年間不行使，因
    時效而消滅，為票據法第22條第1 項所明定。又本票執票人
    依票據法第123 條規定，聲請法院許可對發票人強制執行，
    屬非訟事件，並無與確定判決有同一效力，故無民法第137
    條第3 項之適用，仍應適用前開3 年短期時效之規定。是被
    告於97年間向原告之財產聲請強制執行無效果後，時效重行
    起算3 年，其票款請求權即因不行使而罹於時效消滅，被告
    卻遲至110 年間始又對原告之財產為強制執行，此為被告所
    不否認，則原告於時效完成後一經時效抗辯，被告就系爭本
    票債權之請求權，即已罹於時效而消滅；又利息屬從權利，
    依民法146 條之規定，主權利因時效消滅者，其效力及於從
    權利，是原告於時效完成後一經行使抗辯權，主權利既因時
    效而消滅，利息此從權利之時效亦隨之消滅，堪以認定。
  ㈡至被告雖稱本件原始之執行名義除本票裁定外，另有以清償
    借款為請求內容之支付命令為執行名義。惟觀之系爭債權憑
    證上所載執行名義名稱為「臺灣臺北地方法院＿年度票字第＿
    號民事裁定及確定證明書正本。未提出本票。」，未見載有
    支付命令等其他執行名義；再者，經本院向臺南地院調閱97
    年度執字第86664號卷宗，經臺南地院函覆該卷宗係保存年
    限10年之卷宗（保存始期為97年12月15日、終期為107年12
    月15日），業已銷毀之情，有臺南地院111年4月15日南院武
    檔字第1110000936號函在卷可憑（本院卷第75頁），又被告
    迄至言詞辯論終結前均未能提出曾對原告聲請支付命令或其
    他執行名義之證據，是本院認被告此部分抗辯尚無足採。
五、綜上所述，被告就系爭債權憑證所示之債權請求權，因罹於
    時效而對原告不存在，故原告請求撤銷系爭執行事件之執行
    程序，為有理由，應予准許。
六、本件為判決基礎之法律關係已臻明確，兩造其餘之攻擊防禦
    方法核與判決結果不生影響，毋庸一一論列，併此敘明。
七、訴訟費用負擔之依據：民事訴訟法第78條。
中　　華　　民　　國　　111 　年　　8 　　月　　5 　　日
    　　　　　　　橋頭簡易庭　法　　　官  郭育秀
以上正本係照原本作成。
如不服本判決，應於送達後20日內，向本院提出上訴狀並表明上
訴理由，如於本判決宣示後送達前提起上訴者，應於判決送達後
20日內補提上訴理由書（須附繕本）。
中　　華　　民　　國　　111 　年　　8 　　月　　8 　　日
    　　　　　　　　　　　　書　記　官  塗蕙如